【裁判字號】    97,訴,2293
【裁判日期】    970904
【裁判案由】    違反毒品危害防制條例
【裁判全文】
臺灣彰化地方法院刑事判決              97年度訴字第2293號
公  訴  人  臺灣彰化地方法院檢察署檢察官
被      告  甲○○
上列被告因違反毒品危害防制條例案件，經檢察官提起公訴（97
年度毒偵字第2885號），於本院準備程序中，被告就被訴事實為
有罪之陳述，經裁定改行簡式審判程序，本院判決如下：
    主  文
甲○○施用第一級毒品，累犯，處有期徒刑壹年貳月。扣案之玻
璃球吸食器壹個沒收。
    犯罪事實
一、甲○○前於民國87年間，因施用毒品案件，經本院以87年度
    毒聲字第2478號裁定送勒戒處所觀察、勒戒後，認有繼續施
    用毒品之傾向，經本院以88年度毒聲字第208 號裁定令入戒
    治處所施以強制戒治，並以88年度毒聲字第2139號裁定停止
    戒治付保護管束，於88年7 月6 日停止戒治出所，嗣於89年
    1 月19日保護管束期滿視為強制戒治執行完畢。其復於前揭
    強制戒治執行完畢釋放5 年內之92年間，再犯施用第一、二
    級毒品案件，經本院裁定令入戒治處所施以強制戒治，惟嗣
    因毒品危害防制條例修正毋庸繼續執行，而於93年1 月9 日
    釋放，其所犯刑事案件部分，分別經本院以92年度訴字第12
    58號判決判處有期徒刑1 年，並經臺灣高等法院臺中分院以
    92年度上訴字第2276號判決駁回上訴而確定（第1 案），及
    經本院以92年度易字第692 號判決判處有期徒刑8 月確定（
    第2 案）。上開2 案並經臺灣高等法院臺中分院以93年度聲
    字第147 號裁定定應執行刑為有期徒刑1 年6 月確定，業於
    94年5 月16日假釋出監付保護管束，並於94年6 月16日保護
    管束期滿未經撤銷，而視為執行完畢。詎其仍未戒除毒癮，
    復基於施用第一級毒品海洛因及第二級毒品甲基安非他命之
    犯意，於97年7 月7 日凌晨5 時許，在其位於彰化縣溪州鄉
    ○○村○○路259 號住處，以將第一級毒品海洛因及第二級
    毒品甲基安非他命置於玻璃球吸食器內，再以火燒烤吸食所
    產生煙霧之方式，同時施用第一級毒品海洛因、第二級毒品
    甲基安非他命1 次。嗣於97年7 月8 日下午5 時45分許，在
    彰化縣田中鎮○路里○○路13巷巷口處為警查獲，並扣得甲
    ○○所有供其施用海洛因及甲基安非他命之玻璃球吸食器1
    個，且經採集其尿液送驗，結果呈嗎啡及甲基安非他命陽性
    反應，始查悉上情。
二、案經彰化縣警察局田中分局報請臺灣彰化地方法院檢察署檢
    察官偵查起訴。
    理  由
一、按除被告所犯為死刑、無期徒刑、最輕本刑為3 年以上有期
    徒刑之罪或高等法院管轄第1 審案件者外，於前條第1 項程
    序進行中，被告先就被訴事實為有罪之陳述時，審判長得告
    知被告簡式審判程序之旨，並聽取當事人、代理人、辯護人
    及輔佐人之意見後，裁定進行簡式審判程序；除簡式審判程
    序及簡易程序案件外，第1 審應行合議審判，刑事訴訟法第
    273 條之1 第1 項、第284 條之1 分別定有明文。本件被告
    甲○○所涉係死刑、無期徒刑、最輕本刑為3 年以上有期徒
    刑之罪或高等法院管轄第1 審案件以外之罪，並於本院行準
    備程序時就被訴事實為有罪之陳述，本院合議庭依前揭規定
    ，經評議結果，裁定改由受命法官獨任行簡式審判程序。
二、上開犯罪事實，業據被告甲○○於本院審理時坦承不諱，又
    被告為警採集其尿液送驗結果，確呈嗎啡及甲基安非他命陽
    性反應，此有彰化縣警察局田中分局委託檢驗尿液代號與真
    實姓名對照認證單及詮昕科技股份有限公司於97年7 月22日
    出具之濫用藥物尿液檢驗報告各1 紙附卷可稽，此外復有玻
    璃球吸食器1 個扣案可資佐證，足徵被告之自白確與事實相
    符，堪以採信。本件事證明確，被告上開犯行洵堪認定，應
    依法論科。
三、按修正毒品危害防制條例就施用毒品者，僅於「初犯」及「
    5年後再犯」二種情形，有其追訴條件之限制，即須於初犯
    經觀察、勒戒或強制戒治釋放後，5年內均無施用毒品之行
    為，始能認其前所實施之觀察、勒戒或強制戒治已足遮斷毒
    癮，而得於5年後再犯時，再予適用初犯之規定，重行觀察
    、勒戒等程序；倘5年內已經再犯，被依法追訴處罰，縱其
    第3 次（或第3 次以上）施用毒品之時間在初犯釋放5 年以
    後，與「5 年後再犯」之情形有別，且因已於「5 年內再犯
    」，顯見其再犯率甚高，原實施觀察、勒戒或強制戒治，已
    無法收其實效，而無5 年戒斷期之存在，自無再經觀察、勒
    戒及強制戒治之必要，應由檢察官逕行起訴，此有最高法院
    95年度臺非字第59、65號判決及同年度第7 次刑事庭會議決
    定足供參照。查本件被告前於87年間，因施用毒品案件，經
    本院裁定送觀察、勒戒後，因認有繼續施用毒品傾向，經本
    院裁定令入戒治處所施以強制戒治，嗣因成效經評定合格，
    經本院裁定停止戒治，所餘戒治期間付保護管束，於88年7
    月6 日停止戒治出所，於89年1 月19日保護管束期滿視為執
    行完畢。又於前揭強制戒治執行完畢釋放後5 年內之92年間
    ，再犯施用第一、二級毒品案件，經本院裁定令入戒治處所
    施以強制戒治，惟嗣因毒品危害防制條例修正毋庸繼續執行
    ，而於93年1 月9 日釋放，其所犯刑事案件部分，分別經本
    院以92年度訴字第1258號判決判處有期徒刑1 年，並經臺灣
    高等法院臺中分院以92年度上訴字第2276號判決駁回上訴而
    確定（第1 案），及經本院以92年度易字第692 號判決判處
    有期徒刑8 月確定（第2 案）等情，有臺灣彰化地方法院檢
    察署刑案資料查註紀錄表及臺灣高等法院被告前案紀錄表各
    1 份在卷可考，則其再犯本件施用第一、二級毒品犯行，按
    諸前揭說明，即與5 年後再犯之情形有別，自應逕行追訴。
四、核被告甲○○所為，係犯毒品危害防制條例第10條第1 項、
    第2 項之施用第一級、第二級毒品罪。其持有毒品之行為，
    意在供己施用，故持有之低度行為，應為施用之高度行為所
    吸收，均不另論罪。被告係將第一級毒品海洛因及第二級毒
    品甲基安非他命混合一起置於玻璃球吸食器內，然後以火燒
    烤其底部使生白煙吸入體內之方法，同時施用第一級毒品海
    洛因及第二級毒品甲基安非他命1 次，係一行為同時觸犯施
    用第一級毒品及施用第二級毒品2 罪名，為想像競合犯，應
    依刑法第55條之規定，從一重之施用第一級毒品罪論處。又
    被告有上開犯罪事實欄所載之前科紀錄，有臺灣高等法院被
    告前案紀錄表、臺灣彰化地方法院檢察署刑案資料查註紀錄
    表各1 份在卷可憑，其於有期徒刑執行完畢後，5 年內故意
    再犯本件有期徒刑以上之罪，為累犯，應依刑法第47條第1
    項之規定加重其刑。爰審酌被告有多次施用毒品之前科，及
    其施用毒品之動機、目的、方法、不知珍惜身體、施用毒品
    所生危害，暨犯後坦承犯行之態度等一切情狀，量處如主文
    所示之刑，以示懲儆。另扣案之玻璃球吸食器1 個，係被告
    所有，並供其施用海洛因及甲基安非他命之用，業據被告供
    明在卷，爰依刑法第38條第1 項第2 款併予宣告沒收。
據上論斷，應依刑事訴訟法第273 條之1 第1 項、第299 條第1
項前段，毒品危害防制條例第10條第1 項、第2 項，刑法第11條
前段、第55條、第47條第1 項、第38條第1 項第2 款，判決如主
文。
本案經檢察官黃淑媛到庭執行職務。
中    華    民    國    97    年    9      月     4     日
                  刑事第一庭           法  官   郭麗萍
以上正本證明與原本無異。
如不服本判決，應於判決送達後10日內，向本院提出上訴書狀，
上訴書狀應「敘述具體上訴理由」，並按他造當事人之人數附繕
本。「切勿逕送上級法院」。
中    華    民    國    97    年    9      月     8     日
                                       書記官   吳冠慧
附錄本案論罪科刑法條全文：
毒品危害防制條例第10條
施用第一級毒品者，處 6 月以上 5 年以下有期徒刑。
施用第二級毒品者，處 3 年以下有期徒刑。


司法院資訊處製作；財團法人民間司法改革基金會備份。
